臺灣士林地方法院交通事件裁定　　　　　　　　　　九十一年度交聲字第七二九號
　　原處分機關　 臺北市交通事件裁決所
　　異　議　人　 乙○○
　　即受處分人
右列異議人即受處分人因違反道路交通管理處罰條例案件，對於臺北市交通事件裁決
所九十一年六月四日所為之處分（原處分案號：北市裁三字第裁二二─Ｚ00000
000號），聲明異議，本院裁定如左：
    主  文
異議駁回。
    理  由
一、原處分意旨略以：異議人即受處分人乙○○駕駛車號ＧＪ─五三九五號自小客車
    ，於民國九十一年五月五日凌晨五時四十四分許，在國道一號公路北上一一七公
    里處，經警舉發「酒後駕車酒精濃度超過標準值」（酒測濃度為○．二七ＭＧ／
    Ｌ）之違規，爰依違反道路交通管理處罰條例第三十五條第一項第一款規定，裁
    處罰鍰新臺幣（下同）一萬九千五百元及吊扣其駕駛執照一年。
二、聲明異議意旨略以：異議人於前揭時間雖有酒醉，但無駕車之事實。當時是由未
    喝酒之友人甲○○開車搭載異議人由台中欲返回台北，因途中甲○○突感不適，
    當日凌晨四時三十分許正好要經過造橋收費站，甲○○遂建議通過造橋費站後即
    靠邊停車，故渠等通過造橋收費站後便暫時靠邊停車，停車後異議人亦因身體不
    適而下車嘔吐，甲○○則下車幫忙其作舒解嘔吐之動作，嗣後兩人折返車上休息
    時，異議人自然坐上駕駛座休息。詎公路警察於凌晨五時三十分許前來盤查時，
    見異議人身有酒氣，便令異議人做酒精濃度檢測發現超過標準值，便以異議人酒
    駕違規予以舉發，然其既未駕車，縱有坐在該車駕駛座之事實，亦不得遽認有酒
    後駕車之違規，為此爰依法聲明異議云云。
三、按道路交通管理處罰條例第三十五條第一項第一款規定：汽車駕駛人，駕駛汽車
    經測試檢定有左列情形之一者，處新臺幣一萬五千元以上六萬元以下罰鍰，並當
    場禁止其駕駛及吊扣其駕駛執照一年。：：：一酒精濃度超過規定標準。又道路
    交通安全規則第一百一十四條第二款亦明文規定：汽車駕駛人有飲用酒類或其他
    類似物後其吐氣所含酒精濃度超過每公升○點二五毫克或血液中酒精濃度超過百
    分之○點○五以上之情形者，不得駕車。道路交通管理處罰條例第三十五條第一
    項第一款規定
四、異議人乙○○雖不否認其在前揭時、地經警檢測其呼氣酒精濃度達每公升○．二
    七毫升之事實，惟以前揭情詞置辯。經查，異議人前於聲請異議狀載明：當天係
    因駕車友人甲○○突感身體不適，當日凌晨四時三十分許正好要經過造橋收費站
    ，甲○○遂建議通過造橋費站後即靠邊停車，嗣於同日凌晨五時三十分許，警察
    始上前盤查並進行酒測云云，然異議人嗣於本院調查時供稱：「（問：異議理由
    為何？）：：：後來在快到造橋收費站前我忽然想吐，甲○○說過收費站後會靠
    邊停車，過收費站三、四公尺後，甲○○就將車停在路肩，我就下車吐，甲○○
    下車拍我，吐完後我就上車並座到駕駛座去繼續睡覺，甲○○跟著上車。」、「
    （問：當天係何人身體不舒服？）當天是因為我想要吐才停車。」、「（問：當
    時約何時經過造橋收費站？）五點左右。」，足見異議人所述前後不一，其所辯
    內容已難遽行採信。又證人甲○○雖附合異議人之辯詞而證稱：當天是由伊開車
    ，並非異議人開車，當天約凌晨五時二十分許通過造橋收費站，伊就靠邊停車，
    異議人就下車去吐，伊也下車，異議人吐完後就很自然的走到駕駛座，我也很自
    然走到助手座，異議人坐到駕駛座時就繼續休息，伊也跟著歇息，在車上睡二十
    分鐘後，就有警察來敲車窗云云。惟查，異議人先後供稱係於當日凌晨四時三十
    分或五時許到達造橋收費站云云，已如前述，然證人甲○○卻稱係於當日凌晨五
    時二十分許經過造橋收費站。又異議人供稱：「（問：既然甲○○趕著回台北，
    為何不繼續開車，反而由你坐在駕駛座睡覺？）我們有聊了一下，想說先休息一
    下，等我休息完由我再開車，我當時說我酒未醒，還不能開車。」云云；惟證人
    甲○○竟證稱：「（問：既然急著回台北為何於造橋收費站還要互換位置、繼續
    休息？）因精神狀況不好。」、「（問：當時是否有說休息完後要由異議人開車
    ？）當然是我開。」云云，據此足見異議人與證人甲○○所述內容已有矛盾，尚
    難採信。另證人甲○○雖證稱：當天因伊家中有事，故提早自台中北上，上車後
    由伊開車，約凌晨二時三十分許自台中交流道上高速公路，約五時二十分許到達
    造橋收費站，當天沒有塞車，時速約八、九十公里左右云云。但查，國道一號高
    速公路台中交流道（國道一號公路一七八公里處）至造橋收費站（國道一號公路
    一一七公里處）間之距離僅約六、七十公里左右，該車既以八、九十公里之時速
    行進，其間亦無塞車情形，顯無可能於凌晨二時三十分許出發，迄至凌晨五時二
    十分始抵達造橋收費站；而證人即舉發警員丙○○亦證稱：從台中到造橋收費站
    約費時四十分鐘左右，舉發當天北上車道並未塞車等語，益見證人甲○○所述上
    情核與客觀事實不符，自不足採。再者，異議人有於前揭時、地酒醉駕車之違規
    事實，有內政部警政署國道公路警察局九十年十二月四日公警局交字第Ｚ000
    00000號舉發違反道路交通管理事件通知單一紙在卷可稽；而證人即舉發警
    員丙○○亦到庭證稱：「（問：在何處發現異議人酒後駕車？）在收費站票亭處
    ，當時我站在收費小姐後方，因駕駛人車經過收費站時會將車窗搖下，我發現異
    議人的臉紅紅的，所以我就將他攔下，當時異議人坐在駕駛座開車，我將他攔到
    票亭中線。」、「（問：當時從駕駛坐下來的是何人？）乙○○。」、「（問：
    究竟在票亭處發現異議人酒後駕車，還是他們將車停在路肩後，你們再上前盤檢
    ？）當時我是一個人單獨值勤，因為票亭處有其他小姐在，我才敢來盤檢，若車
    子停在路肩處，因該處昏暗，我不可能不顧自身安危去盤檢，因我一個人無法應
    付突發狀況。」等語明確。且衡情證人丙○○與異議人素不相識，復無怨隙，自
    無甘冒偽證之罪責，故意構詞誣陷異議人之必要，是其所為之上開證言，堪予採
    信。況交通警員開單舉發違反道路交通管理處罰條例所列之違規事實，本質上為
    行政處分，係公務員基於職務上權力，依法就特定之具體事件所為具公法上效果
    之單方行政行為，基於公務員為公法上行為具有公信力之原則，該行政處分當可
    被推定為真正，其據以依法處分之事實認定亦為正確無誤，此與民事訴訟法第三
    百五十五條第二項規定：「文書依其程式及意旨得認作公文書者，推定其為真正
    」之情形相同，本此公信原則，乃立法者賦予行政機關制定違反道路交通事件統
    一裁罰標準及處理細則，使執勤警員得當機處分（如該細則第二十三條）以達其
    維護交通秩序、安全之行政目的，反之，若謂公務員一切行政行為均需預留證據
    以證其實，則國家行政勢必窒礙難行，據此，刑事訴訟法就犯罪證據有關之規定
    中，與屬行政秩序罰之交通違規裁罰本質不合之部分，自不在準用之列，從而本
    件異議人既未就執勤員警之舉發有誤提出相關證據以供調查，本院復查無何證據
    足資證明證人丙○○有捏造事實違法取締之情事，則執勤警員本其維護交通秩序
    、安全職責所為之舉發，自應受到合法、正確之推定。故異議人空言辯稱：伊未
    酒醉駕車，僅係坐在駕駛座休息，且警員並非當場攔撿伊有駕車行為云云，應係
    事後卸責之詞，尚不足採。原處分機關據以援引上開規定，裁處異議人罰鍰一萬
    九千五百元及吊扣其駕駛執照一年，核無不當，本件異議為無理由，應予駁回。
據上論斷，應依道路交通管理處罰條例第八十七條第二項、道路交通案件處理辦法第
十九條，裁定如主文。
中      華      民      國    九十一    年      十      月    三十一    日
                                    臺灣士林地方法院交通法庭
                法  官  陳  章  榮
右正本證明與原本無異。
如不服本裁定，應於裁定送達後五日內，向本院提出抗告狀。
                                        書記官  嚴  慧  萍
中      華      民      國    九十一    年     十一     月      六      日
